臺灣高等法院刑事判決
上　訴　人　臺灣新竹地方法院檢察署檢察官
被　　　告　甲○○
選任辯護人　繆璁律師
上列上訴人因被告竊盜案件，不服臺灣新竹地方法院95年易字第
258號，中華民國96年5月11日第一審判決（起訴案號：臺灣新竹
地方法院檢察署94年偵字第3869號），提起上訴，本院判決如下
：
    主  文
上訴駁回。
    理  由
一、公訴意旨略以：甲○○為圖採取土石販售牟利，自民國（下
    同）94年7月6日起，意圖為自己不法之所有，以每日新臺幣
    （下同）1,600元之代價，僱用知情且與其有犯意聯絡之林
    進才駕駛挖土機，在新竹縣橫山鄉○○段651地號（原橫山
    鄉○○段171地號）私有土地，擅自開挖採取土石，另以每
    日1,000元之代價，僱請有犯意聯絡之游家榮及某真實姓名
    年籍不詳之成年男子，分別駕駛甲○○提供之砂石車，將挖
    起之土石外運，迨同年7月7日16時，經警在場埋伏蒐證後，
    當場查獲林進才、游家榮、同在砂石車上之呂子盛（檢察官
    認呂子盛才去該處應徵操作砂石車，尚未有盜採行為，已予
    不起訴處分），並扣得挖土機1部、未懸掛車牌之砂石車2輛
    ，另名不詳砂石車司機當場逃逸，經丈量現場遭採取土石之
    範圍長約81公尺、寬約20公尺、深約5.5公尺，採取土石數
    量約8910立方公尺，因認甲○○、林進才、游家榮3人共同
    涉犯刑法第321條第1項第4款之結夥3人以上加重竊盜罪嫌云
    云（起訴書原載為刑法第320條第1項之竊盜罪，於原審審理
    時，蒞庭之檢察官更正起訴法條，又共同被告林進才、游家
    榮經原審審理後，對其二人為無罪之諭知，檢察官就該二人
    部份未上訴而確定）。
二、按犯罪事實應依證據認定之，無證據不得認定犯罪事實，又
    不能證明被告犯罪者，應諭知無罪之判決，刑事訴訟法第15
    4條第2項及第301條第1項分別定有明文。
三、公訴人認被告甲○○涉犯前開罪嫌，無非係以甲○○、共同
    被告林進才、游家榮之供述；告訴人乙○○表示未同意被告
    挖取土石之證詞；證人即警員風斌翰陳述查獲經過；及原料
    進場進斗紀錄卡1紙、現場蒐證照片45張、土地登記第2類謄
    本、地籍圖謄本各1份、現場圖2紙、經濟部水利署第二河川
    局執行違反水利法現場取締紀錄影本1份、廠房及機具設備
    契約書影本1份等為其論據。
四、被告甲○○堅詞否認有竊盜犯行，辯稱：我沒有竊取乙○○
    的土石，我與乙○○本來就是合作關係，乙○○同意我挖取
    ，也知道我挖取土石，而且挖取的土石也是載給她用的，前
    2 次被查獲她也知道，乙○○講的都不是事實云云。
五、經查：
  (一)新竹縣橫山鄉○○段651地號土地之所有權人係黃鳳林，但
    黃鳳林提供該土地予合泰礦石工業股份有限公司及魏蘭琦作
    為合作金庫貸款之擔保品，設定抵押四千八百萬元予合作金
    庫，再黃鳳林亦提供該土地予南河砂石股份有限公司（下稱
    南河公司，該公司登記負責人係魏劉春杏，魏劉春杏稱，實
    際負責人係其女兒乙○○）及乙○○為擔保品，設定抵押權
    六千萬元予勝山實業股份有限公司，此有土地謄本在卷可憑
    （見偵查卷第34頁、35頁）。乙○○於警詢時亦稱，該土地
    為其所有（見偵查卷第29頁），足認南河公司及乙○○應與
    黃鳳林關係密切，有權使用前述土地。
  (二)就被告甲○○與南河公司實際負責人乙○○所簽立之契約（
    期限自93年10月1日起至94年9月30日止，附於偵查卷第32頁
    、33頁）觀之，甲○○使用南河公司之名稱（應係目的），
    為砂石生產，使用地點即為南河公司處所，又乙○○將南河
    公司機具設備及廠房出租予甲○○外，並提供會計管理人員
    一名，扣除製程內管銷後，雙方所得各為每月銷貨總額百分
    之五十，營運期間在未經雙方許可，不得私自將產品出售第
    三者，運作期間，南河公司可隨時派員監督任務，第三人昇
    倚實業股份有限公司（下稱昇倚公司，該公司係乙○○經營
    ）每月所需砂石成品使用量，甲○○應優先提供（見契約書
    第一、二、四、五、八條）。足認本件非係單純之租賃關係
    ，由南河公司提供該公司廠址，交由甲○○開採砂石，並分
    取利潤，雙方實為合夥關係。再乙○○亦自承南河公司已無
    法打料沒有經營很久了之情，證人即前南河公司員工廖秀春
    （92年6月5日離職後至南河公司旁之尖石工業社任職）於原
    審審理時亦具結證稱：因為南河公司於92年6月已經沒有料
    了，無法營業。可知在南河公司提供予甲○○經營時已無法
    從他處取得合法砂石來從事砂石級配之生產。雙方既為合夥
    關係，而被告甲○○取得合法土石用以生產又不可能之情形
    下，則乙○○對其所經營之昇倚公司仍能自南河公司取得大
    量之土石，其來源豈可能完全不知情？乙○○應知悉砂石之
    來源即係在該處開採，至於契約雖另記載，甲○○應保證物
    料來源和現場運作之合法性及正當性，若涉不法，自行負責
    云云。惟此應係乙○○為求自保，所以預立此約定，做為免
    責之藉口，不能因有此約定，即認乙○○不知悉甲○○在該
    址開採砂石。
  (三)依契約所定，南河公司提供會計管理一人，又得派員在場監
    督，已如上述，則乙○○對甲○○在現場開採砂石，應無不
    知悉之理。且本案在94年7月7日查獲前之93年10月29日及94
    年2月28日，甲○○在南河公司砂石場，開採砂石二次遭警
    查獲，乙○○於94年3月3日至警察局應詢時稱，南河公司負
    責人是其母親魏劉春杏，由伊代表南河公司與甲○○簽約，
    將南河公司砂石場全部出租予甲○○（見原審卷第79頁、80
    頁），雖其稱，很少回來看工廠情形，但其亦稱，94年3月1
    日，我姊夫打電話跟我說，我才知道有這情事（指甲○○在
    現場開採砂石），則至遲乙○○於94年3月3日應已知悉甲○
    ○在南河公司開採砂石，乃乙○○對於甲○○此行為，未有
    反對之意思，更且其經營之昇倚公司仍由甲○○經營之南河
    公司持續提供砂石（詳如後述）。是以乙○○應知悉被告甲
    ○○係在南河公司砂石場挖取土石，且係雙方默示同意。參
    以證人即自南河公司載運砂石到乙○○所經營之昇倚公司之
    司機萬添富於原審審理時亦結證稱：到南河砂石場載運砂石
    從頭到尾有3年多，最後到南河沒有原料的時候即本案案發
    之後，就沒有再去載等語屬實，並有南河交貨單（進貨單）
    影本1份在卷可證（見偵查卷第138頁至第163頁，砂石交貨
    日期是在94年3月3日乙○○知悉後之94年6月間），是乙○
    ○所經營之昇倚公司，自甲○○與乙○○經營南河公司迄本
    案被查獲日止，持續自南河公司載運大量砂石級配原料之情
    ，已可認定。乙○○倘無同意或容忍被告甲○○開採南河公
    司廠區內之砂石，於被告甲○○已明顯有前開違規、違法及
    違約之情形下，竟能無視契約約定而不與被告甲○○解除契
    約或終止契約，可證乙○○應有同意或默許被告甲○○在所
    經營之廠區內開採土石。
  (四)乙○○自己經營南河公司時，已無法運作開採砂石，乃乙○
    ○將南河公司出租予甲○○後，乙○○所經營之昇倚公司卻
    能不斷自甲○○經營之南河公司砂石場進土石，加以土石又
    不易取得之情形下，乙○○應知南河公司提供予被告甲○○
    經營，即是要挖取該南河公司廠區內之砂石：乙○○自承偶
    爾會到南河公司去，加以證人廖秀春於原審審理時亦證稱：
    從92年6月到94年7月間，斷斷續續有看到乙○○的車子進來
    南河砂石廠等語；證人萬添富於原審審理時亦結證稱：乙○
    ○常到南河公司去等語明確；復經原審至現場勘驗結果，南
    河公司現場倘有開採土石，很容易即可看到有挖取土石之情
    明確，亦有盜採土石案現場會勘相片1份在卷可查（見原審
    卷第196頁至第202頁、第138頁至第149頁、第237頁至第257
    頁）。是乙○○稱不知被告甲○○在開挖南河公司廠區內之
    土石，也沒有同意被告甲○○在南河公司開採土石之情，已
    有可疑？參以依照契約規定乙○○又能取得扣除製程內管銷
    後銷貨總額百分之50之利潤，乙○○應係合夥經營者，以及
    如前所述該南河公司已經警方分別查獲二次有採取土石之情
    ，而乙○○於94年2月警察查獲挖取砂石後，亦曾到南河砂
    石廠巡視，綜上所述，乙○○豈有不知其所提供予被告甲○
    ○經營的土地遭挖取土石之情。是乙○○雖於原審審理時，
    堅詞否認有同意被告甲○○在其所有的土地內挖取土石等等
    ，應為卸責之詞，而乙○○在契約上訂定，甲○○應取得合
    法物料云云，乃係預定如被查獲時，藉此推卸責任之藉口。
    佐以乙○○於原審審理時亦自承，南河公司載給昇倚公司的
    土石均未付款予被告甲○○，但確有分配所獲之利潤之情（
    見原審95年9月21日審判筆錄），是以乙○○亦取得其所獲
    之商業上利益，然其明知此舉將觸犯水利法相關罰責，故若
    經查獲，概不承認其有同意挖取土石之情，此可由其發生前
    開二次遭警查獲後，業已知悉甲○○在現場開採砂石之情，
    竟未解約而繼續接受被告甲○○送來的土石等情可知。因此
    ，乙○○證稱未同意被告甲○○挖取土石，顯與事實不相符
    合。
  (五)本件公訴人所提出之證據，尚無法證明被告確有竊盜之情事
    ，尚難僅憑被告坦承在南河公司砂石場挖取土石，及乙○○
    否認同意被告挖取之指訴，即認被告有竊取砂石之情事。又
    被告前二次挖取砂石被查獲之地段，係在橫山鄉○○段176
    之5、176之6地號土地及橫山鄉○○段784、785地號土地（
    見本院審判筆錄後辯護狀所附之違反區域計劃法案件處分書
    ），本件被查獲之地點則係南河段171地號土地，與被告前
    二次被查獲之地點不同，而區域計劃法第21條第1項規定，
    違反同法第15條之管制使用土地者，由該管直轄市、縣（市
    ）政府處罰鍰，並得限期令其變更使用、使用或拆除其地上
    物恢復原狀。同法第22條規定，違反前條規定不依限變更土
    地使用或拆除建築物恢復土地原狀者，得處六個月以下有期
    徒刑。此次被告縱有違反管制使用之情事，應以行政處罰，
    處以罰鍰，既未有令被告恢復原狀而不恢復之情事，即不得
    科以刑責。此外，復查無其他積極事證足認被告確有竊盜及
    違反區域計劃法之犯行，本件不能證明被告犯罪，原審因而
    對被告為無罪之判決，經核並無不合。
六、告訴人乙○○雖請求傳訊原地主黃鳳林，但乙○○前已自稱
    為地主，其與前述土地登記之所有權人黃鳳林間有特別關係
    ，乙○○應有權代表南河公司與甲○○簽約，將座落在黃鳳
    林所有土地上之南河公司砂石場，出租供甲○○經營砂石場
    ，均已如上之所示，本院認無再傳喚黃鳳林之必要，併此敘
    明。
七、檢察官提起上訴略以：被告甲○○對開採砂石，雖主張有得
    乙○○之同意，但未盡舉證責任，原審雖認乙○○有默示同
    意，惟推論過程有未當之處，原審認定事實不當，請撤銷無
    罪之判決，另為被告有罪之判決云云。惟被告並無自證無罪
    之義務，且綜上所述，乙○○應有默示同意被告甲○○在南
    河公司砂石場挖取砂石之行為，不能令被告負刑責，檢察官
    之上訴，核無理由，應予駁回。
據上論斷，應依刑事訴訟法第368條，判決如主文。
本案經檢察官張秋雲到庭執行職務。
中　　華　　民　　國　　96　　年　　11　　月　　 6　　日
                  刑事第十一庭審判長法  官  張連財
                          　  　　　法　官  楊照男
　　                                法  官  林明俊
以上正本證明與原本無異。
不得上訴。
  　                                書記官  蕭詩穎
中　　華　　民　　國　　96　　年　　11　　月　　8 　　日
